【裁判字號】    95,簡上,558
【裁判日期】    951121
【裁判案由】    家暴傷害
【裁判全文】
臺灣板橋地方法院刑事判決             95年度簡上字第558號
上  訴  人  臺灣板橋地方法院檢察署檢察官
上  訴  人
即  被  告  甲○○
上列上訴人因被告犯家暴傷害案件，不服本院九十五年度簡字第
三七三三號中華民國九十五年六月二十七日第一審判決（聲請簡
易判決處刑案號：九十五年度偵字第七三四０號），提起上訴，
本院管轄之第二審合議庭判決如下：
    主  文
上訴駁回。
    事  實
一、甲○○與丁○○係夫妻，二人具有家庭暴力防治法第三條第
    一款之家庭成員關係，於民國九十四年七月二十二日十六時
    許，在渠二人位在臺北縣板橋市○○路四二之二號七樓住處
    ，二人因細故發生爭執，丁○○先行出手抓住甲○○之脖子
    ，甲○○見狀竟基於普通傷害之犯意，出手壓制丁○○，徒
    手毆打丁○○之臉部，丁○○在掙脫後，即跑至客廳怒砸電
    腦螢幕、主機、多功能事務機等物，甲○○遂承前傷害之犯
    意，以滑鼠丟向丁○○之頭部，以上所為致丁○○受有頭部
    挫傷、右前額及鼻部疼痛等傷害。
二、案經被害人丁○○訴由臺灣板橋地方法院檢察署檢察官偵查
    後聲請以簡易判決處刑。
    理  由
一、訊據被告甲○○固不諱在前揭時地與告訴人丁○○發生爭執
    ，並持滑鼠丟向丁○○，惟矢口否認有何傷害之犯行，辯稱
    ：是告訴人先打伊，伊為了要制止他繼續打伊，才會抱住他
    ，但伊並沒有出拳毆打告訴人，其鼻部之受傷部分可能是伊
    用手抱住他時有壓到，伊是屬於正當防衛云云。然查：
  (一)前揭事實，業據告訴人在警詢時指訴綦詳，並於本院審理時
    以證人身分結證在卷，且關於被告以滑鼠丟向告訴人頭部，
    致告訴人受傷一節，亦據證人丙○○在本院審理時證述屬實
    ，此外，復有中英醫院診斷證明書一紙附卷可憑。再參以證
    人丙○○並證稱告訴人所提出之診斷證明書，係其於九十四
    年七月二十二日案發當日陪同至醫院應診等語，而上開診斷
    證明書所載之傷勢，亦與告訴人指訴情節相符，是自不能排
    除其間相當因果關係之連繫，應足證告訴人所受頭部挫傷、
    右前額及鼻部疼痛等傷害均係由被告所為。
  (二)又按刑法二十三條所稱正當防衛，須對現在不法侵害始得為
    之，侵害若已過去，即無實施正當防衛行為可言，至於彼此
    互毆，又必以一方初無傷人行為，因排除對方不法侵害而加
    以還擊，始得以正當防衛論，若屬侵害發生後之報復行為，
    即非所謂正當防衛，此觀最高法院三十年上字第一０四０號
    判例意旨甚明。查被告在本院審理時供稱：是告訴人先打伊
    ，伊才會從後面抱住他，又伊是見告訴人在客廳摔電腦螢幕
    、主機、多功能事務機，一時氣憤才會拿無線滑鼠丟他等語
    是則核其所實行者僅係事後報復行為，並無正當防衛可言，
    自不得藉此主張阻卻傷害行為違法性，是堪認被告前開所辯
    ，顯係事後卸責之詞，委不足採，無礙其本件罪責之成立。
  (三)綜上所述，本件事證明確，被告前開犯行洵堪認定，應予依
    法論科。
二、按被告行為後，刑法及其施行法業於九十五年七月一日修正
    施行，關於新舊法律變更之比較適用，原則上應就罪刑有關
    之共犯、未遂犯、想像競合犯、牽連犯、連續犯、結合犯，
    以及累犯加重、自首減輕暨其他法定加減原因（如身分加減
    ）與加減例等一切情形，綜其全部罪刑之結果而為比較（最
    高法院九十五年刑事庭第八次會議決議參照）。經查：(一)就
    易科罰金之折算標準部分，如依修正前刑法第四十一條第一
    項及修正前罰金罰鍰提高標準條例第二條之規定，應以銀元
    三百元即新臺幣九百元折算一日，惟若依修正後刑法第四十
    一條第一項前段（原罰金罰鍰提高標準條例第二條已同時刪
    除）之規定，應以新臺幣一千元、二千元或三千元折算一日
    ，二者相較之下，應以修正前之規定較有利於被告；(二)就定
    執行刑部分，修正前刑法第五十一條第六款規定：「宣告多
    數拘役者，比照前款定其刑期。但不得逾四個月」，修正後
    刑法第五十一條第六款規定：「宣告多數拘役者，比照前款
    定其刑期。但不得逾一百二十日」，兩相比較，僅係拘役之
    期間由「月」修改為「日」，修正後之規定並未較有利於被
    告；(三)再按刑法施行法增訂第一條之一：「中華民國九十四
    年一月七日刑法修正施行後，刑法分則編所定罰金之貨幣單
    位為新臺幣。九十四年一月七日刑法修正時，刑法分則編未
    修正之條文定有罰金者，自九十四年一月七日刑法修正施行
    後，就其所定數額提高為三十倍。但七十二年六月二十六日
    至九十四年一月七日新增或修正之條文，就其所定數額提高
    為三倍。」，則刑法第二百七十七條第一項規定之罰金部分
    ，應認亦隨同修正，而在修正前以銀元為單位，應依罰金罰
    鍰提高標準條例第一條前段之規定提高為十倍，在修正後則
    以新臺幣為單位，依前開規定提高為三十倍，是修正前後所
    規定之罰金刑最高額，經換算結果並無不同，惟因修正後刑
    法第三十三條第五款已將罰金刑調整為新臺幣一千元以上，
    以百元計算之，經比較前後規定之刑度，應以修正前之規定
    對被告較為有利。綜上，經綜合比較前述各項法律變更之結
    果後，本案因修正後之規定並未對被告較為有利，依刑法第
    二條第一項前段規定，應一體適用行為時即修正前之規定。
三、核被告所為，係犯刑法第二百七十七條第一項之傷害罪。原
    審認被告罪證明確，適用刑法第二百七十七條第一項、修正
    前第四十一條第一項前段，罰金罰鍰提高標準條例第一條前
    段、修正前同條例第二條規定，並審酌被告之素行、犯罪之
    動機、告訴人所受之傷害，及犯罪後態度等一切情狀，量處
    拘役三十日，併諭知易科罰金之折算標準，是原審認事用法
    ，核無不合，量刑亦屬適當，被告上訴意旨主張其所為屬正
    當防衛云云，檢察官上訴意旨認原審量刑過輕云云，而指摘
    原判決不當，均為無理由，應予駁回。又按被告行為後，如
    理由欄第二項所述之相關法律均業經變更，並均於九十五年
    七月一日施行，茲經本院綜合全部罪刑整體比較結果，裁判
    時之新法並未較有利於被告，依現行刑法第二條第一項前段
    規定，本案自應適用行為時即修正前之各規定論處。原審裁
    判時，因前開修正規定均尚未生效，致未及比較何者較有利
    於被告，惟經本院比較新舊法適用之結果，本案仍應適用行
    為時法，則原審判決適用之法律並無不當，不構成撤銷事由
    ，併予敘明。
據上論斷，應依刑事訴訟法第四百五十五條之一第一項、第三項
、第三百六十八條，判決如主文。
本案經檢察官乙○○到庭執行職務。
中    華    民    國    95    年    11    月    21    日
                  刑事第九庭  審判長法  官  潘翠雪
                                    法  官  絲鈺雲
                                    法  官  王士珮
以上正本證明與原本無異。
不得上訴。
                                    書記官  蔡美如
中    華    民    國    95    年    11    月    24    日


司法院資訊處製作；財團法人民間司法改革基金會備份。
